臺灣新北地方法院民事裁定
110年度消債更字第270號
聲  請  人  郭鈴鴻  
代  理  人  李珮琴律師(法扶律師)  

上列當事人因消費者債務清理事件聲請更生，本院裁定如下：
    主  文
聲請駁回。
聲請費用由聲請人負擔。
    理  由
一、按債務人不能清償債務或有不能清償之虞者，得依本條例所
    定更生或清算程序，清理其債務。又聲請更生或清算不合程
    式或不備其他要件者，法院應以裁定駁回之，但其情形可以
    補正者，法院應定期間先命補正，得向法院聲請更生，消費
    者債務清理條例（下稱消債條例）第3條、第8條分別定有明
    文。而所謂「不能清償債務或有不能清償之虞」者，係指債
    務人欠缺清償能力，且對於已屆清償期，或已受請求債務之
    全部或主要債務，客觀上可預見處於通常且繼續的不能清償
    之狀態而言，方符合消債條例為使不幸陷入經濟困境之人得
    以清理債務、重建生活，並在債務清理過程中能保有符合人
    性尊嚴之最低基本生活之目的。又債務人聲請更生，必以其
    所能運用之資產扣除生活上必要支出後，已經小於負債，以
    致不能清償，或有具體事實足認有不能清償之虞者，方堪許
    之。而債務人之清償能力，包括財產、信用及勞力（技術）
    ，必須三者均不足以清償債務時，始謂欠缺清償能力而成為
    不能清償。
二、本件聲請意旨略以：聲請人前因參與之合會倒會而無法取回
    會款，不敢讓配偶及家裡知悉，故開始借款以債還債，致積
    欠高額債務，嗣於民國95年8月與銀行協商約定每月償還新
    臺幣（下同）2萬4,198元，然聲請人每月薪資約3萬元，每
    月還款金額占收入之83％，每月可處分之餘額約僅5,000多元
    ，甚至連一日三餐費用尚且不足，更遑論需交通費上下班以
    順利賺取薪資，如非配偶協助支付生活費等，聲請人早已毀
    諾，因此聲請人確實有不能清償債務之虞，爰依法聲請本件
    更生等語。
三、經查：
  ㈠聲請人主張前因不能清償債務，向本院聲請消費者債務前置
    調解，經本院以110年度司消債調字第207號受理，惟調解不
    成立等情，業經本院依職權調閱調解卷宗查閱無訛。是以，
    本件聲請人所為本件更生聲請可否准許，應審究聲請人其現
    況是否有不能清償債務或有不能清償之虞之情事而定。
  ㈡聲請人固主張其有不能清償債務之情事，惟其名下尚有新北
    市○○區○○段00000○號建物(應有部分：全部；門牌號碼：新
    北市○○區○○街00巷00○0號5樓，下稱系爭房屋)及所坐落之同
    段1724地號土地(應有部分：10000分之291；與上開建物合
    稱系爭不動產)，經本院依職權查詢內政部不動產交易實價
    查詢服務網，系爭不動產鄰近房地之交易價格約每坪37萬9,
    000 元，有不動產交易實價查詢網頁面資料可稽，又系爭房
    屋約26坪(86.44平方公尺×0.3025=26坪，小數點以下四捨五
    入)，是系爭不動產之市場交易價值即約985萬4,000元(計算
    式：26坪×37萬9,000元＝985萬4,000元)。聲請人固主張因其
    在公務單位受雇，房貸利率較為優惠，故系爭不動產實為訴
    外人即其配偶蔡鴻聲出資購買借名登記在聲請人之名下，蔡
    鴻聲亦自其樹林區農會帳號00000000000000號帳戶按月存款
    至聲請人之台灣銀行帳戶作為房貸扣款之用各節，雖據提出
    蔡鴻聲出具之聲明書、系爭不動產登記第一類謄本、蔡鴻聲
    之樹林區農會帳戶金融卡、聲請人台灣銀行帳戶存摺內頁為
    證（見本院卷第57至63頁、第203至265頁），惟蔡鴻聲為聲
    請人之配偶，又聲請人自承其與蔡鴻聲目前均居住在系爭房
    屋（見本院卷第269頁），則蔡鴻聲為免系爭不動產將來遭
    聲請人之債權人聲請強執執行，自有聲稱系爭不動產為其所
    有之動機，尚不得僅憑聲明書乙紙即認蔡鴻聲為系爭不動產
    之實質所有權人；再者，參以系爭不動產之登記第一類謄本
    ，他項權利部欄位亦見抵押債務人係載「郭鈴鴻，蔡鴻聲」
    ，並非僅蔡鴻聲一人（見本院卷第57頁、第61頁)，另觀諸
    上開聲請人之台灣銀行帳戶存摺內頁明細，雖見蔡鴻聲每月
    均存入1萬元至該帳戶內，惟該帳戶每月實際扣款之利息金
    額多逾2萬元(見本院第203至265頁），自難認系爭不動產之
    房貸均為蔡鴻聲所繳付，是聲請人主張系爭不動產全部為蔡
    鴻聲所有，即難謂可採，至多僅得認蔡鴻聲為系爭不動產應
    有部分1/2之實質所有權人，縱令如此，聲請人就系爭不動
    產所有之應有部分1/2價額亦達492萬7,000元(計算式：9,85
    4,000元÷2＝4,927,000元)，而依聲請人所陳報債務總額159
    萬0,348元（見調解卷第2頁），顯低於聲請人上開財產之價
    值，則聲請人名下之財產既足夠清償其債務，難謂有何不能
    清償或有不能清償之虞。
四、綜上所述，本件聲請人依其財產狀況，與消債條例第3條所
    定不能清償或有不能清償之虞之法定要件不合，其聲請更生
    為無理由，自應予駁回。
五、據上論結，本件聲請為無理由，依消費者債務清理條例第11
    條第1項、第8條本文，裁定如主文。 
中　　華　　民　　國　　111 　年　　8 　　月　　11　　日
              民事第一庭    法　　　官　洪任遠
上為正本係照原本作成。
如不服本裁定，應於裁定送達後10日內，以書狀向本院提出抗告
，並繳納抗告費新臺幣1千元。
中　　華　　民　　國　　111 　年　　8 　　月　　12　　日
                            書　記　官　黃翊芳